---
title: "lab04_Antunes"
author: "Danilo Antunes"
format: 
  pdf:
    documentclass: article
    geometry:
      - top=25mm
      - left=20mm
      - right=20mm
      - bottom=25mm
---

# Lab 04

1. Carregue os pacotes readxl e tidyverse.

```{r}
library(readxl)
library(tidyverse)
library(knitr)
```

2. Crie uma variável chamada fname que contenha o caminho para o arquivo WDIEXCEL.xlsx, disponível no seu diretório de dados. Confirme que o R identifica a existência do arquivo utilizando o comando file.exists

```{r}
fname <- "datasets/WDIEXCEL.xlsx"
file.exists(fname)
```

3. Leia a planilha “Country” e armazene no objeto countries.

```{r}
countries <- read_excel(fname, sheet = "Country")
head(countries) %>% kable(format = "latex")
```

4. Mantenha apenas os registros de 5 países (Brasil e outros 4 de sua escolha).

```{r}
countries_selected <- c("BRA", "CHN", "ARG", "JPN", "NLD")

countries_filtered <- countries %>% filter(`Country Code` %in% countries_selected)

head(countries_filtered) %>% kable(format = "latex")
```

5. Leia a planilha “Data” e armazene no objeto WDI.

```{r}
WDI <- read_excel(fname, sheet = "Data")
head(WDI) %>% kable(format = "latex")
```

6. Selecione apenas as colunas:

- Country Code
- Indicator Code
- E todos os anos de 1960-2018

```{r}
WDI_selected <- WDI %>% select(`Country Code`, `Indicator Code`, `1960`:`2018`)
head(WDI_selected) %>% kable(format = "latex")
```

7. Confirme se os dados wm WDI estão em formato tidy. Se não estiverem, transforme-os para tal formato. Faça de forma que exista uma coluna referente ao ano chamada YEAR.

```{r}
WDI_tidy <- WDI_selected %>% pivot_longer(cols = `1960`:`2018`, names_to = "YEAR", values_to = "value")
head(WDI_tidy) %>% kable(format = "latex")
```

8. Confirme se a coluna referente ao ano está em formato inteiro.

```{r}
WDI_tidy$YEAR %>% is.integer()

WDI_tidy <- WDI_tidy %>% mutate(YEAR = as.integer(YEAR))

WDI_tidy$YEAR %>% is.integer()
```

9. Para o objeto WDI, mantenha apenas os registros dos países listados em countries. Selecione as colunas:

- Country Code
- Short Name
- YEAR
- SP.DYN.CBRT.IN

```{r}
WDI_final <- WDI_tidy %>% 
  filter(`Indicator Code` == "SP.DYN.CBRT.IN") %>%
  inner_join(
    countries_filtered %>% select(`Country Code`, `Short Name`),
    by = "Country Code"
  ) %>%
  pivot_wider(
    names_from = `Indicator Code`,
    values_from = value
  ) %>%
  select(`Country Code`, `Short Name`, YEAR, SP.DYN.CBRT.IN)

head(WDI_final) %>% kable(format = "latex")
```

10. Ordene o objeto de forma que, para cada país, as informações estejam ordenadas por ano.

```{r}
WDI_final <- WDI_final %>% arrange(`Country Code`, YEAR)
```

11. Construa um gráfico de linhas, usando o pacote ggplot2, que tenha no eixo X a variável YEAR, no eixo Y a variável SP.DYN.CBRT.IN e que cada linha corresponda a um país diferente.

```{r}
library(ggplot2)
WDI_final %>% ggplot(aes(x = YEAR, y = SP.DYN.CBRT.IN, color = `Short Name`)) + 
  geom_line(linewidth = 1) +
  labs(
    title = "Taxa Bruta de Natalidade (1960-2018)",
    x = "Ano",
    y = "Nascimentos por 1.000 pessoas (SP.DYN.CBRT.IN)",
    color = "País"
  ) +
  theme_minimal()
```

```{r}
Sys.setenv(TZ = "America/Sao_Paulo")
Sys.time()
```




