---
title: "lab03_Antunes"
author: "Danilo Antunes"
format: html
---

## Atrasos de vôos

1. Importe, utilizando o pacote readr, cada um dos três arquivos disponíveis. Os objetos resultantes devem ser chamados flights, airlines e airports.

    Para o arquivo de aeroportos, importe apenas as colunas IATA_CODE, CITY, STATE, LATITUDE, LONGITUDE;
    
```{r}
library(readr)
library(knitr)
library(tidyverse)

airportsCols <- cols_only(IATA_CODE = 'c', 
                          CITY = 'c', 
                          STATE = 'c', 
                          LATITUDE = 'd', 
                          LONGITUDE = 'd')

airports <- read_csv("datasets/airports.csv", col_types = airportsCols)
head(airports)
```

Para o arquivo de vôos:
        Importe apenas as colunas DESTINATION_AIRPORT e ARRIVAL_DELAY;
        Leia apenas 1 milhão de linhas por vez;
        Remova vôos em que o aeroporto de destino comece com a letra 1;
        Remova registros em que existam pelo menos uma coluna faltante;
        Determine, para cada parte do arquivo, as estatísticas suficientes para a determinação do atraso médio por aeroporto de destino;
        Ao finalizar a leitura do arquivo, combine as estatísticas suficientes de modo a produzir a média de atraso por aeroporto.
        
```{r}
getStats <- function(input, pos){
  input %>% 
  filter(!(substr(DESTINATION_AIRPORT, 1, 1) == "1")) %>%
  filter(!is.na(DESTINATION_AIRPORT), !is.na(ARRIVAL_DELAY)) %>%
  group_by(DESTINATION_AIRPORT) %>%
  summarise(n_total = n(),
            n_atrasados = sum(ARRIVAL_DELAY > 10),
            .groups = "drop")
  
}

flightsCols <- cols_only(DESTINATION_AIRPORT = 'c', 
                          ARRIVAL_DELAY = 'i')

flights <- read_csv_chunked("datasets/flights.csv",
                             callback = DataFrameCallback$new(getStats),
                             chunk_size = 1e6,
                             col_types = flightsCols)

head(flights)
```

```{r}
computeStats <- function(stats){
  stats %>%
    group_by(DESTINATION_AIRPORT) %>%
    summarise(Perc = sum(n_atrasados) / sum(n_total),
              .groups = "drop") %>%
    rename(Destination_Airport = DESTINATION_AIRPORT)
}

stats <- flights %>% computeStats()
head(stats)
```

2. Selecione a operação apropriada join para incluir, na tabela flights, as colunas CITY e STATE do objeto airports. Para executar esta tarefa:

a. Identifique a coluna que é a chave na tabela flights;

DESTINATION_AIRPORT

b. Identifique a coluna que é a chave na tabela airports;

IATA_CODE

c. Quais são os aeroportos que estão listados em flights, mas estão ausentes em airports?

```{r}
ausentes <- anti_join(flights, airports, by = c("DESTINATION_AIRPORT" = "IATA_CODE")) %>% 
  distinct(DESTINATION_AIRPORT)
ausentes
```
Não há aeroportos de flights que estão ausentes em flights.

d. Apresente o comando que combine ambas as tabelas, indicando explicitamente as chaves;
e. Armazene a tabela resultante no objeto flights.

```{r}
flights <- left_join(flights, airports %>% select(IATA_CODE, CITY, STATE), by = c("DESTINATION_AIRPORT" = "IATA_CODE"))
head(flights)
```

3. Quantos aeroportos cada estado possui? Apresente uma tabela ordenada de forma decrescente (no número de aeroportos).

```{r}
tabela_estados <- airports %>% 
  filter(!is.na(STATE)) %>% 
  group_by(STATE) %>% 
  summarise(n_aeroportos = n(), .groups = "drop") %>% 
  arrange(desc(n_aeroportos))
tabela_estados
```

4. Apresente um mapa representando todos os atrasos observados por aeroporto.

a. Carregue o pacote leaflet;
b. Combine os comandos leaflet, addTiles e addMarkers para a criação de um mapa básico;
c. Armazene o grafico em b) numa variável chamada this;
d. Adicione as duas linhas abaixo após a criação da variável this (apenas se você estiver usando Jupyter):

```{r}
library(leaflet)

dados_mapa <- flights %>% 
  left_join(airports %>% 
              select(IATA_CODE, LATITUDE, LONGITUDE), by = c("DESTINATION_AIRPORT" = "IATA_CODE")) %>%
  filter(!is.na(LATITUDE), !is.na(LONGITUDE))

this <- leaflet(dados_mapa) %>% 
  addTiles() %>% 
  addMarkers(
    lng = ~LONGITUDE, 
    lat = ~LATITUDE,
    popup = ~paste0("<b>Aeroporto: </b>", DESTINATION_AIRPORT, "<br>",
                   "<b>Atrasos: </b>", n_atrasados)
  )

this
```

```{r}
Sys.setenv(TZ = "America/Sao_Paulo")
Sys.time()
```